臺灣高雄地方法院刑事判決　　　　　　　　　　　　八十九年度訴字第一一二號
　　公　訴　人　臺灣高雄地方法院檢察署檢察官
　　被　　　告　丙○○
右列被告因違反台灣地區與大陸地區人民關係條例等案件，經檢察官提起公訴 (八十
九年度偵字第二七七四號、四一三九號)，本院判決如左：
    主  文
丙○○共同違反不得使大陸地區人民非法進入臺灣地區之規定，處有期徒刑陸月，如
易科罰金以佰元折算壹日，緩刑年。
    事  實
一、緣乙○○（同案被告，俟到案後審結）於民國八十八年六月間，在大陸地區受甲○○（同案被告，俟緝獲後審結，起書誤載為余雲珠應予更正）之託代其覓某一
    台灣男子辦理結婚手續入境台灣打工賺錢事宜，遂為圖營利，於八十八年七月返
    台期間，在高雄縣鳳山市國父紀念館附近與居住於鳳山市遊民收容所（設於高雄
    縣鳳山市○○路四七七巷十八號）無業之丙○○認識，乙○○與丙○○明知大陸
    地區人民未經許可，不得以非法方法入境台灣地區，竟由乙○○以前往大陸即給
    付丙○○新台幣（以下同）三萬元、辦理結婚手續後再給付丙○○三萬元為代價
    ，召來無意與大陸地區女子結婚之丙○○，再與丙○○、甲○○共同基於以行假
    結婚真引進之方式非法進入台灣、及使公務員將不實之事項登載於其所掌管之公
    文書之意思聯絡及行為分擔，由乙○○安排丙○○於八十八年七月十九日赴大陸
    福建省福州市與甲○○謀面，旋丙○○與甲○○於八十八年八月十日在大陸地區
    福州市民公政處辦理結婚之公證手續，並在福州市民政局辦理結婚登記後，再由
    甲○○支付乙○○媒介費用人民幣一萬元，而後推由明知其與甲○○間之婚姻乃
    欠缺真正結婚之合意為無效之婚姻之丙○○，持「結婚公證書」等文書及「財團
    法人海峽交流基金會之證明書」，共同基於行使公務員登載不實文書之概括犯意
    ，於八十八年九、十月間，在高雄縣鳳山市第一戶政事務所，填具「結婚登記申
    請書」、「身分證變更登記申請書」申請辦理結婚之戶籍登記及丙○○身分證配
    偶欄之變更登記，致使該戶政事務所不知情之公務員陷於錯誤，將上開不實結婚
    事項登載於職務上所掌公文書即戶籍登記簿、戶口名簿及丙○○之身分證上（即
    記載其配偶為大陸地區女子甲○○），足生損害於戶政機關對結婚登記及戶籍資
    料管理之正確性。丙○○並於同日持上開記載不實之戶籍登記簿所制作之戶籍謄
    本，及填具內容不實之「大陸地區人民進入台灣地區保證書」、保證書、委託書
    等相關文件，致高雄縣警察局之該管不知情公務員，將此不實之事項登載於公文
    書即該保證書簽註意見欄上；丙○○再於同日填具「大陸地區人民進入台灣地區
    旅行證申請書」，及檢具上開「大陸地區人民進入台灣地區保證書」、上述結婚
    證書及戶籍謄本等資料，向內政部警政署入出境管理局以配偶來台探親為由，申
    請大陸地區女子甲○○入境，致內政部警政署入出境管理局該公不知情之公務員
    陷於錯誤，將前開不實事項登載於職務上所掌之大陸地區人民進入台灣地區旅行
    證申請書、保證書等相關文件，足生損害於入出境機關對大陸人民入出境台灣資
    料管理之正確性，並經入出境管理局核准入境，發給甲○○入境許可證。待甲○○取得「中華民國台灣地區旅行證」後，甲○○再給付人民幣五千元與乙○○，
    而使大陸地區女子甲○○得以合法探視方式掩飾，於八十八年十一月四日自小港
    機場非法進入台灣地區，足生損害於戶政事務所、高雄縣警察局等對於戶政資料
    管理及內政部警政署入出境管理局對於入出境管理之正確性。嗣因甲○○入境後
    ，丙○○即帶甲○○四處找工作，而甲○○入境第三天後，即未與丙○○同住，
    而於八十八年十一月底，為警查獲上情。
二、案經高雄縣警察局鳳山分局移送台灣高雄地方法院檢察署檢察官偵查起訴。
    理  由
一、訊之被告丙○○坦承右揭與同案被告甲○○假結婚、使公務員登載不實婚姻、入
    境事項，並持以行使，及甲○○來台後，即外出找工作，並未與之同居等事實，
    核與甲○○於警訊、偵訊中供述情節大致相符，而被告丙○○於八十八年間無業
    ，居住在遊民收容所，係因同案被告乙○○告以去大陸假結婚可賺取六萬元，始
    與乙○○一同至大陸與甲○○辦理結婚手續，費用均是乙○○所支出，甲○○亦
    給付乙○○人民幣一萬五千元等情，亦據丙○○、乙○○、甲○○分別於警訊中
    陳明，被告丙○○既係無業，且居住於遊民收容所，顯然無資力前往大陸地區與
    甲○○結婚，亦無資力在台灣扶養甲○○，是被告丙○○前開自白應與事實相符
    ，應堪採信。此外，復有甲○○及丙○○分別出具之保證書各一紙、甲○○大陸
    地區居民身分證、內政部警政署入出境管理局八十九年九月十五日（八九）境信
    昌字第六五一九七號函所附之甲○○入出境查詢資料、大陸地區人民進入臺灣地
    區旅行證申請書、大陸地區人民進入臺灣地區保證書、財團法人海峽交流基金會
    證明、結婚證明書等影本各一件在卷可稽，事證明確，被告丙○○犯行洵堪認定
    。
二、按臺灣地區與大陸地區人民關係條例十五條第一款規定，不得使大陸地區人民非
    法進入台灣地區，被告丙○○與乙○○，以假結婚方式，讓大陸地區女子甲○○
    以探親名義入境臺灣，入境方式及手續形式上雖均合法，惟實質上形同以非法手
    段使大陸地區人民進入台灣，與前揭使大陸地區人民非法進入台灣地區規定相符
    ，故被告丙○○此部分犯行，仍應以臺灣地區及大陸地區人民關係條例第七十九
    第一項違反不得使大陸地區人民非法進入臺灣地區之規定論處。又其偽造不實之
    結婚，填具結婚登記申請書，將該不實之婚姻事項，向高雄縣鳳山市第一戶政事
    務所申請辦理結婚登記，而使該戶政事務所承辦之公務員將丙○○與大陸地區人
    民甲○○結婚等不實事項，登載於職務上所掌之戶籍登記簿本之公文書上，並將
    上開不實之婚姻戶籍資料持向內政部警政署入出境管理局行使，使被告甲○○以
 探親名義申請大陸地區人民進入臺灣地區旅行證，致該局承辦公務員將前揭不實
    之結婚登記及探親事由記載於申請書上，而據以在甲○○旅行證上記載事由探親
    之不實事項後核准甲○○入境台灣地區，足以生損害於戶政機關對於戶籍管理之
    正確性，及內政部警政署入出境管理局對大陸地區人民入境管理之正確性，此部
    分犯行，核係另犯刑法第同法第二百十六條、第二百十四條之行使使公務員登載
    不實事項罪。其前開使公務員登載不實事項之低度行為，已為行使之高度行為所
    吸收，不另論使公務員登載不實事項罪。被告丙○○所犯上開二罪，與乙○○、
    甲○○，均有犯意之聯絡及行為之分擔，俱為共同正犯。再者，被告丙○○先後
    多次行使使公務員登載不實事項犯行，時間緊密，犯意概括，所犯構成要件相同
    ，均為連續犯，應依刑法第五十六條規定論以一罪。所犯使大陸地區人民非法進
    入臺灣地區、行使使公務員登載不實事項二罪間，又有方法結果之牽連關係，應
    依刑法第五十五條規定從一重之使大陸地區人民非法進入臺灣地區罪處斷。審酌
    被告丙○○貪圖不法利益，而以假結婚之方式，使大陸女子入境臺灣，損及戶政
    機關及內政部警政署入出境管理局管理戶籍、入境之正確性，危害自非輕淺，惟
    念其前並無前科，有臺灣高等法院被告全國前案紀錄表及臺灣高雄地方法院檢察
    署刑案資料查註紀錄表各一件附卷可按，犯後坦承犯行，態度尚佳，且深具悔意
    等一切情狀，量處如主文所示之刑，併諭知易科罰金之折算標準。末按行為後法
    律有變更者，適用裁判時之法律，刑法第二條第一項前段定有明文，又易服勞役
    及期間、數罪併罰之定執行刑、緩刑及易以訓誡易科罰金各事項，均依新法，有
    最高法院二十四年七月總會決議（二）可資參照，而刑法第四十一條已於九十年
    一月十日修正，並於同年月十二日生效，參諸前揭法條規定及決議意旨，本案自
    應適用裁判時即修正後刑法第四十一條第一項規定，諭知易科罰金之折算標準，
    併此敘明。末查被告丙○○未曾受有期徒刑以上刑之宣告，有臺灣高等法院被告
    全國前案紀錄表、臺灣高雄地方法院檢察署刑案資料查註紀錄表各一份在卷可稽
    ，因一時失慮罹犯刑典，事後已坦承犯行，深具悔意，經此次起訴審判後，應能
    知所警惕而無再犯之虞，是本院認前開對其所宣告之刑，以暫不執行其刑為當，
    故併予諭知緩刑三年，以啟自新。
據上論結，應依刑事訴訟法第二百九十九條第一項前段，台灣地區及大陸地區人民關
係條例第七十九第一項，刑法第二條第一項前段、第十一條前段、第二十八條、第五
十六條、第二百十六條、第二百十四條、第五十五條、第七十四條第一款、第四十一
條第一項，罰金罰鍰提高標準條例第一條前段，第二條，判決如主文。
本案經檢察官朱秋菊到庭執行職務
中      華      民      國    九十一    年      五      月     十六     日
                                      臺灣高雄地方法院刑事庭
                                          法  官    涂裕洪
右正本證明與原本無異。
如不服本判決，應於判決送達後十日內，向本院提出上訴狀。
                                          書記官    賴佳慧
中    華    民    國      九十一      年      五      月      十七      日
附錄本案判決論罪科刑法條：
刑法第二百十四條：
明知為不實之事項，而使公務員登載於職務上所掌之公文書，足以生損害於公眾或他
人者，處三年以下有期徒刑、拘役或五百元以下罰金。
刑法第二百十六條：
行使第二百十條至第二百十五條之文書者，依偽造、變造文書或登載不實事項或使登
臺灣地區與大陸地區人民關係條例第十五條
左列行為不得為之：
一  使大陸地區人民非法進入臺灣地區。
二  招攬臺灣地區人民未經許可使之進入大陸地區。
三  使大陸地區人民在臺灣地區從事未經許可或與許可目的不符之活動。
四  僱用或留用大陸地區人民在臺灣地區從事未經許可或與許可範圍不符
    之工作。
載不實事項之規定處斷。
台灣地區與大陸地區人民關係條例第七十九條第一項
違反第十五條第一款規定者，處五年以下有期徒刑、拘役或科或併科新臺幣五十萬元
以下罰金。
